【裁判字號】    95,再易,53
【裁判日期】    950519
【裁判案由】    清償債務
【裁判全文】
臺灣高等法院民事裁定                  95年度再易字第53號
再審原告  甲○○
上再審原告與再審被告嘉新食品化纖股份有限公司間清償債務事
件，對於中華民國95年3月21日本院94年度上易字第629號確定判
決提起再審之訴，本院裁定如下：
    主  文
再審之訴駁回。
再審訴訟費用，由再審原告負擔。
    理  由
一、本件再審原告起訴意旨略以：再審原告於原法院請求之土雞
    代養工資費，係於再審原告尚未會算受償之情形下所主張，
    然原確定判決援引再審被告業務代表劉金昌之證詞，該證詞
    與劉金昌於台灣屏東地方法院檢察署所辯稱與再審原告合夥
    養雞之款項會算結果不符；又劉金昌曾向再審原告預收新臺
    幣（下同）400,000元並匯款與再審被告作為購買第6批之成
    雞貨款，再審被告卻於原審法院審理中否認有收受此筆款項
    之事實，此均足徵證人劉金昌為虛偽之陳述，原審法院援引
    作為判決之基礎顯然不合理，更有損於已付出代養土雞工資
    卻未受報酬之再審原告，爰依法提起再審之訴云云。
二、按有「證人、鑑定人、通譯、當事人或法定代理人經具結後
    ，就為判決基礎之證言、鑑定、通譯或有關事項為虛偽陳述
    者」情形者，得以再審之訴對於確定終局判決聲明不服，民
    事訴訟法第496條第1項第10款固定有明文，惟該項情形，以
    宣告有罪之判決或處罰鍰之裁定已確定，或因證據不足以外
    之理由，而不能為有罪之確定判決或罰鍰之確定裁定者為限
    ，得提起再審之訴，同法第496條第2項亦定有明文。故以證
    人就為判決基礎之證言為虛偽陳述為再審理由者，應以宣告
    有罪之判決已確定，或其刑事訴訟不能開始或續行，非因證
    據不足者為限，始得提起 (最高法院74年度台上字第436號
    裁判意旨參照)。對於確定判決提起再審之訴，主張有民事
    訴訟法第496條第1項第7至10款情形，而未主張宣告有罪之
    判決已確定，或其刑事訴訟不能開始或續行非因證據不足者
    ，應認其訴為不合法（最高法院36年5月23日36年度決議
    (三)民刑庭總會決議參照）。
三、經查，本件再審原告所指證人偽證等情，既未經有罪判決或
    處罰鍰之裁定已確定，亦非係以證據不足以外之理由而致刑
    事訴訟不能開始或續行，乃再審原告所是認，其主張原確定
    判決有民事訴訟法第469條第1項第10款再審事由，揆諸首揭
    說明，再審原告上開再審理由顯然不符合法定再審事由之要
    件，應認其再審之訴為不合法，而駁回之。
四、據上論結，本件再審之訴不合法，爰依民事訴訟法第502條
    第1項、第95條、第78條，裁定如主文。
中    華    民    國    95    年    5     月    19    日
            民事民十四庭  審判長法  官  許正順
                                法  官  張  蘭
                                法  官  魏麗娟
正本係照原本作成。
不得抗告。
中    華    民    國    95    年    5     月    23    日
                                書記官  曾瓊安


司法院資訊處製作；財團法人民間司法改革基金會備份。
